【裁判字號】    97,抗,1590
【裁判日期】    971006
【裁判案由】    假扣押
【裁判全文】
臺灣高等法院民事裁定                  97年度抗字第1590號
抗  告  人  乙○○
上列抗告人因與相對人甲○○間假扣押事件，對於中華民國97年
7月31日臺灣臺北地方法院97年度裁全字第6426號裁定提起抗告
，本院裁定如下：
    主  文
原裁定廢棄。
相對人在原法院之聲請駁回
聲請及抗告訴訟費用由相對人負擔。
    理  由
一、按債權人就金錢請求或得易為金錢請求之請求，欲保全強制
    執行者，得聲請假扣押；又假扣押，非有日後不能強制執行
    或甚難執行之虞者，不得為之；又聲請假扣押，應就其請求
    及假扣押之原因釋明之；又所謂釋明，應提出可使法院信其
    主張為真實之證據，民事訴訟法第284條前段、第522條第1
    項、第523條第1項及第526條第1項分別定有明文。是請求及
    假扣押之原因，債權人如未先為釋明，縱就債務人所應受之
    損害陳明願供法院所定之擔保者，亦不得命為假扣押 (最高
    法院94年度台抗字第156號裁定參照)。又欲依假扣押保全執
    行之請求，已為確定判決所否認，則其聲請自屬不能准許 (
    最高法院77年台抗字第141號、27年抗字第713號判例參照)
    。
二、本件相對人在原法院聲請意旨雖以：兩造於民國 (下同)92
    年5月26日協議離婚，抗告人於離婚前同意以新台幣 (下同
    )150 萬元之價格，購買伊所有門牌號台北市○○街13巷6號
    4樓房屋及坐落土地之地上權，詎伊辦畢移轉登記後，抗告
    人竟拒不付款，伊乃對抗告人提起給付價金之訴，並經原法
    院93年度訴字第67號判決伊勝訴，惟抗告人聲明不服，提起
    上訴後，竟在本院偽稱其對伊有債權210萬元，而主張以該
    債權與伊之上開150萬元債權抵銷，致本院93年度上易字第
    1046號判決廢棄原法院所為伊勝訴之判決，改判駁回伊之請
    求確定。惟抗告人對伊並無210萬元之債權，是其上開欺騙
    本院之行為，已構成刑法詐欺罪，伊依民法第184條第1項及
    第179條之規定，自得請求抗告人賠償150萬元，頃聞抗告人
    正欲脫產，倘不即時扣押，日後即有求償無著之虞，爰提出
    離婚協議書、原法院93年度訴字第67號民事判決、本院93年
    度上易字第1046號民事判決、兩造於74年5月1日另訂之協議
    書及抗告人親筆信函以為釋明 (見原法院卷內證物一至證物
    五)，並願供擔保以補釋明之不足，請准假扣押云云。
三、惟查，經核相對人所提出之上開證據，僅係就其請求予以釋
    明，而就假扣押之原因全未釋明，依首揭說明，相對人所為
    本件假扣押之聲請，已屬不應准許。況查，上開本院93年度
    上易字第1046號確定判決既已認定抗告人對相對人有210萬
    元之債權，並以之與相對人對抗告人之150萬元債權抵銷，
    依民事訴訟法第400條第2項規定，抗告人所享有之該150萬
    元抵銷債權已發生既判力，是相對人對抗告人所享有之150
    萬元債權，已因抵銷而確定消滅，自不得再行請求，揆諸首
    揭說明，相對人亦不得聲請假扣押。從而，原裁定予以准許
    假扣押，自有未合，抗告意旨指摘原裁定不當，聲明廢棄，
    為有理由。
四、爰依民事訴訟法第492條前段、第95條、第78條，裁定如主
    文。
中    華    民    國    97    年     10   月    6     日
                    民事第六庭
                        審判長法  官  林鄉誠
                              法  官  楊豐卿
                              法  官  許紋華
正本係照原本作成。
本裁定除以適用法規顯有錯誤為理由，並經本院許可外，不得再
抗告。如提起再抗告，應於收受後10日內委任律師為訴訟代理人
向本院提出再抗告狀。並繳納再抗告費新台幣1000元。
中    華    民    國    97    年     10   月    7     日
                              書記官  潘大鵬


司法院資訊處製作；財團法人民間司法改革基金會備份。
